【裁判字號】    98,訴,1615
【裁判日期】    990226
【裁判案由】    清償借款
【裁判全文】
臺灣臺北地方法院民事判決              98年度訴字第1615號
原        告  第一商業銀行股份有限公司
法定代理人    己○○
訴訟代理人    戊○○
              丁○○
被        告  日月鼎室內裝修企業股份有限公司
兼法定代理人  庚○○
被        告  甲○○
              乙○○
            （原名宋秀媚）
              辛○○
訴訟代理人    張逸婷律師
              黃勝文律師
複代理人      彭珮瑄律師
被        告  丙○○
上列當事人間請求清償借款事件，本院於民國九十九年二月八日
辯論終結，判決如下：
    主    文
被告應連帶給付原告新臺幣肆佰拾壹萬貳仟肆佰伍拾陸元，及
按附表所示金額、期間、利率計算之利息、違約金。
原告其餘之訴駁回。
訴訟費用由被告連帶負擔。
    事實及理由
甲、程序方面：
一、本件兩造間約定書第十三條及原告與被告庚○○、甲○○、
    乙○○（原名宋秀媚，民國九十八年十二月八日更名）、辛○○、丙○○間保證書第七條，雙方合意以本院為第一審管
    轄法院，依民事訴訟法第二十四條規定，本院自有管轄權。
二、被告日月鼎室內裝修企業股份有限公司（以下簡稱被告公司
    ）、庚○○、甲○○、乙○○、丙○○經合法通知，均未於
    言詞辯論期日到場，核無民事訴訟法第三百八十六條各款所
    列情事，爰依原告之聲請，由其一造辯論為判決，合先敘明
    。
乙、實體方面：
一、原告部分
（一）聲明：被告應連帶給付原告新臺幣（下同）四百三十一萬
      二千四百五十六元，及按附表所示之利息、違約金。
（二）原告起訴主張：
    １被告庚○○、甲○○於九十三年四月十五日與原告訂立保
      證契約，約定庚○○、甲○○向原告（包括總行及所屬各
      分支機構）保證被告公司對原告所負之一切債務，以本金
      三千萬元為限額，願與被告公司連帶負全部償付之責任，
      並由每一保證人負單獨清償全部之責；一切債務指被告公
      司現在（含過去所負現在尚未清償）及將來對原告所負之
      借款、票據、墊款、保證、損害賠償及其他債務；被告公
      司不履行債務時，庚○○、甲○○一經通知，應將保證金
      額及其利息、遲延利息、違約金、損害賠償金、各項費用
      及代付款項等，立即照數代為清償；利息及遲延利息按被
      告公司訂立各個債務憑證及其他契約所記載之利率計算，
      違約金逾期在六個月以內者，按約定利率百分之十，逾期
      超過六個月部分，按百分之二十加計；庚○○、甲○○不
      得以原告未對被告公司先行起訴、強制執行或其他任何理
      由，延緩保證債務之履行。
    ２被告庚○○、甲○○、乙○○、辛○○於九十四年四月二
      十五日與原告訂立保證契約，約定庚○○、甲○○、乙○○、辛○○向原告保證被告公司對原告所負之一切債務，
      以本金三千萬元為限額，願與被告公司連帶負全部償付之
      責任，並由每一保證人負單獨清償全部之責；一切債務指
      被告公司現在及將來對原告所負之借款、票據、墊款、保
      證、損害賠償及其他債務；被告公司不履行債務時，庚○○、甲○○、乙○○、辛○○一經通知，應將保證金額及
      其利息、遲延利息、違約金、損害賠償金、各項費用及代
      付款項等，立即照數代為清償；利息及遲延利息按被告公
      司訂立各個債務憑證及其他契約所記載之利率計算，違約
      金逾期在六個月以內者，按約定利率百分之十，逾期超過
      六個月部分，按百分之二十加計；庚○○、甲○○、乙○○、辛○○不得以原告未對被告公司先行起訴、強制執行
      或其他任何理由，延緩保證債務之履行。
    ３被告庚○○、甲○○、丙○○另個別於九十六年八月二十
      三日與原告訂立保證契約，個別約定庚○○、甲○○、丙○○向原告保證被告公司對原告所負之一切債務，以本金
      三千萬元為限額，願與被告公司連帶負全部償付之責任，
      並由每一保證人負單獨清償全部之責；一切債務指被告公
      司現在及將來對原告所負之借款、票據、墊款、保證、損
      害賠償及其他債務；被告公司不履行債務時，庚○○、甲○○、丙○○一經通知，應將保證金額及其利息、遲延利
      息、違約金、損害賠償金、各項費用及代付款項等，立即
      照數代為清償；利息及遲延利息按被告公司訂立各個債務
      憑證及其他契約所記載之利率計算，違約金逾期在六個月
      以內者，按約定利率百分之十，逾期超過六個月部分，按
      百分之二十加計；庚○○、甲○○、丙○○不得以原告未
      對被告公司先行起訴、強制執行或其他任何理由，延緩保
      證債務之履行。
    ４被告公司、庚○○、甲○○、乙○○、辛○○、丙○○另
      分別於九十四年四月二十五日、九十三年四月十五日、九
      十二年十二月二十二日、九十四年四月二十五日、九十四
      年四月二十五日、九十六年八月二十三日簽立約定書，約
      定對原告所負之一切債務，均應依照各個授信契約所載利
      率計付利息，除另有約定外，利息按月支付；對原告所負
      之一切債務，如有任何一宗債務不依約清償本金，無須原
      告事先通知或催告，原告得隨時收回部分借款或減少授信
      額度或縮短借款期限或視為全部到期；對原告所負之一切
      債務，如有任何一宗債務不依約付息時，原告得以合理期
      間通知或催告後，收回部分借款或減少授信額度或縮短借
      款期限或視為全部到期；所保證之債務，如主債務人未依
      約履行，當即負責，立即如數付清並同意原告無須先就擔
      保物受償，得逕向其求償。
    ５被告公司於九十八年一月七日邀同被告庚○○、甲○○為
      連帶保證人，與原告訂立借貸契約，約定由被告公司向原
      告借款三十六萬六千元、八十五萬四千元，借款期間自九
      十八年一月七日起至同年四月七日止，到期將借款本金及
      應付款項一併清償，利息均按原告銀行公告之一年定期儲
      蓄存款機動利率加年率百分之四‧五六計算，按月計付，
      並隨機動利率變動調整，未按月支付利息或到期不履行，
      除按約定利率計付遲延利息外，逾期在六個月以內者，另
      按約定利率百分之十，逾期超過六個月部分，另按百分之
      二十加付違約金。
      被告公司於九十八年一月十二日再邀同被告庚○○、甲○○為連帶保證人，與原告訂立借貸契約，約定由被告公司
      向原告借款十二萬九千元、三十萬一千元，借款期間自九
      十八年一月十二日起至同年四月七日止，到期將借款本金
      及應付之款項一併清償，利息均按原告銀行公告之一年定
      期儲蓄存款機動利率加年率百分之四‧五六計算，按月計
      付，並隨機動利率變動調整，未按月支付利息或到期不履
      行，除按約定利率計付遲延利息外，逾期在六個月以內者
      ，另按約定利率百分之十，逾期超過六個月部分，另按百
      分之二十加付違約金。
      被告公司於九十八年二月十八日三度邀同被告庚○○、甲○○為連帶保證人，與原告訂立借貸契約，約定由被告公
      司向原告借款一百二十萬元、一百八十萬元，借款期間自
      九十八年二月十八日起至同年八月十八日止，到期將借款
      本金及應付之款項一併清償，利息均按原告銀行公告之基
      準利率加年率百分之一‧九一計算，按月計付，並隨原告
      基準利率變動調整，未按月支付利息或到期不履行，除按
      約定利率計付遲延利息外，逾期在六個月以內者，另按約
      定利率百分之十，逾期超過六個月部分，另按百分之二十
      加付違約金。
    ６詎被告公司就九十八年一月七日所借得之二筆款項，屆期
      僅清償本金十萬一千二百六十三元、二十三萬六千二百八
      十一元，尚餘本金二十六萬四千七百三十七元、六十一萬
      七千七百一十九元未清償，其餘四筆本金債務則全數未清
      償，合計被告公司尚積欠原告本金四百三十一萬二千四百
      五十六元，及附表所示之利息、違約金，爰依兩造間借貸
      契約、連帶保證契約請求被告連帶如數給付。
（三）對被告答辯之陳述：
    １原告與被告庚○○、甲○○、乙○○、辛○○、丙○○間
      保證契約係就被告公司所生一定債之關係範圍內不特定債
      務，預定最高限額，由保證人保證之契約，為未定期間之
      最高限額保證契約，原告從未接獲被告辛○○終止保證契
      約之意思表示，雙方間保證契約自仍存在，嗣後簽立之保
      證書與原保證書係併存狀態，後簽立之保證書僅係應金融
      業強化債權之作業程序需要，為增加保證人所為，並非取
      代原保證人，原告亦從未為免除被告辛○○保證債務之意
      思表示，至被告辛○○是否擔任被告公司監察人，與保證
      契約之效力無涉。
    ２原告係應經濟部要求、依中華民國銀行公會會員自律性債
      權債務協商及制約機制與被告公司協商，協商當日並未決
      定債務餘額、利率及清償方式等細節，被告辛○○所指會
      議紀錄討論案第二點僅為協商方案、協商條件之一，被告
      公司嗣後復來函表示中止協商，協商並未成立，原告並未
      同意被告公司延期清償，不生民法第七百五十五條規定效
      力。
（四）證據：提出（卷第七至十一頁）保證書、（卷第十二至十
      八頁）約定書、（卷第十九至二四頁）借據、（卷第二五
      至二九頁）存證信函暨掛號郵件收件回執、（卷第七四、
      七五、一二四、一二五頁）原告圓山分行98.06.15一圓山
      字第三十一號函、（卷第七六至七九、一二０至一二三頁
      ）原告圓山分行98.05.11一圓山字第二七號函暨「債權債
      務協商會議」會議紀錄、簽到簿、（卷第一三四至一三七
      頁）利率表、（卷第一三八至一五一頁）放款貸放傳票、
      轉帳收入傳票、受款戶授信明細查詢單。
二、被告部分
（一）被告辛○○部分
    １聲明：原告之訴駁回。
    ２被告辛○○以：
    其係於九十三年十一月至九十五年十一月間在被告公司任
      職，而應被告公司要求擔任監察人，進而在九十四年四月
      二十五日之保證書、約定書上簽名蓋章，但其業於九十五
      年十一月間離職，已無意繼續擔任被告公司連帶保證人，
      且庚○○、甲○○、丙○○另於九十六年八月二十三日另
      簽立條款、責任、保證限額均相同之保證書，其中庚○○
      、甲○○均重複簽立，可見係保證人變更，是其所簽立之
      保證書應已經庚○○、甲○○、丙○○簽立之保證書取代
      而失其效力。
    又原告曾於九十八年五月十九日與被告公司進行還款條件
      協商，允許被告公司延展清償期六個月，利息分期攤還，
      但未徵得保證人之同意，依民法第七百五十五條規定，其
      不負保證責任等語，資為抗辯。
    ３證據：提出（卷七十頁）勞工保險被保險人投保資料表（
      明細）、（卷第一一０至一一一頁）「債權債務協商會議
      」會議紀錄。
（二）被告公司、庚○○、甲○○、乙○○、丙○○部分
      被告公司、庚○○、甲○○、乙○○、丙○○五人經合法
      通知，均無正當理由未到庭，亦未提出書狀為任何聲明或
      陳述。
三、原告主張之事實，業據提出保證書、約定書、借據、存證信
    函暨掛號郵件收件回執、原告圓山分行98.06.15一圓山字第
    三十一號函、98.05.11一圓山字第二七號函暨「債權債務協
    商會議」會議紀錄、簽到簿、利率表、放款貸放傳票、轉帳
    收入傳票、受款戶授信明細查詢單為證，上開證據之真正，
    並為被告辛○○所不爭執，被告公司、庚○○、甲○○、乙○○、丙○○經合法通知，均無正當理由未到庭，亦未提出
    書狀為任何聲明或陳述，視同自認，應堪信為真實，但原告
    請求被告辛○○與被告公司連帶負清償之責部分，則為被告
    辛○○否認。
    被告辛○○所辯亦據提出勞工保險被保險人投保資料表（明
    細）、「債權債務協商會議」會議紀錄為憑，該等證據之真
    正，亦為原告所不爭，亦堪信為真，但被告辛○○所辯均為
    原告否認。
四、茲分述如下：
（一）兩造不爭執之事實：
    １被告庚○○、甲○○於九十三年四月十五日與原告訂立（
      卷第八頁）保證契約，約定庚○○、甲○○向原告保證被
      告公司對原告所負之一切債務，以本金三千萬元為限額，
      願與被告公司連帶負全部償付之責任，並由每一保證人負
      單獨清償全部之責；一切債務指被告公司現在及將來對原
      告所負之借款、票據、墊款、保證、損害賠償及其他債務
      ；被告公司不履行債務時，庚○○、甲○○一經通知，應
      將保證金額及其利息、遲延利息、違約金、損害賠償金、
      各項費用及代付款項等，立即照數代為清償；利息及遲延
      利息按被告公司訂立各個債務憑證及其他契約所記載之利
      率計算，違約金逾期在六個月以內者，按約定利率百分之
      十，逾期超過六個月部分，按百分之二十加計；庚○○、
      甲○○不得以原告未對被告公司先行起訴、強制執行或其
      他任何理由，延緩保證債務之履行。
    ２被告庚○○、甲○○、乙○○、辛○○於九十四年四月二
      十五日與原告訂立（卷第七頁）保證契約，約定庚○○、
      甲○○、乙○○、辛○○向原告保證被告公司對原告所負
      之一切債務，以本金三千萬元為限額，願與被告公司連帶
      負全部償付之責任，並由每一保證人負單獨清償全部之責
      ；一切債務指被告公司現在及將來對原告所負之借款、票
      據、墊款、保證、損害賠償及其他債務；被告公司不履行
      債務時，庚○○、甲○○、乙○○、辛○○一經通知，應
      將保證金額及其利息、遲延利息、違約金、損害賠償金、
      各項費用及代付款項等，立即照數代為清償；利息及遲延
      利息按被告公司訂立各個債務憑證及其他契約所記載之利
      率計算，違約金逾期在六個月以內者，按約定利率百分之
      十，逾期超過六個月部分，按百分之二十加計；庚○○、
      甲○○、乙○○、辛○○不得以原告未對被告公司先行起
      訴、強制執行或其他任何理由，延緩保證債務之履行。
    ３被告庚○○、甲○○、丙○○另個別於九十六年八月二十
      三日與原告訂立（卷第九至十一頁）保證契約，個別約定
      庚○○、甲○○、丙○○向原告保證被告公司對原告所負
      之一切債務，以本金三千萬元為限額，願與被告公司連帶
      負全部償付之責任，並由每一保證人負單獨清償全部之責
      ；一切債務指被告公司現在及將來對原告所負之借款、票
      據、墊款、保證、損害賠償及其他債務；被告公司不履行
      債務時，庚○○、甲○○、丙○○一經通知，應將保證金
      額及其利息、遲延利息、違約金、損害賠償金、各項費用
      及代付款項等，立即照數代為清償；利息及遲延利息按被
      告公司訂立各個債務憑證及其他契約所記載之利率計算，
      違約金逾期在六個月以內者，按約定利率百分之十，逾期
      超過六個月部分，按百分之二十加計；庚○○、甲○○、
      丙○○不得以原告未對被告公司先行起訴、強制執行或其
      他任何理由，延緩保證債務之履行。
    ４被告公司、庚○○、甲○○、乙○○、辛○○、丙○○另
      分別於九十四年四月二十五日、九十三年四月十五日、九
      十二年十二月二十二日、九十四年四月二十五日、九十四
      年四月二十五日、九十六年八月二十三日簽立（卷第十二
      至十八頁）約定書，約定對原告所負之一切債務，均應依
      照各個授信契約所載利率計付利息，除另有約定外，利息
      按月支付；對原告所負之一切債務，如有任何一宗債務不
      依約清償本金，無須原告事先通知或催告，原告得隨時收
      回部分借款或減少授信額度或縮短借款期限或視為全部到
      期；對原告所負之一切債務，如有任何一宗債務不依約付
      息時，原告得以合理期間通知或催告後，收回部分借款或
      減少授信額度或縮短借款期限或視為全部到期；所保證之
      債務，如主債務人未依約履行，當即負責，立即如數付清
      並同意原告無須先就擔保物受償，得逕向其求償。
    ５被告公司於九十八年一月七日邀同被告庚○○、甲○○為
      連帶保證人，與原告訂立（卷第十九、二一頁）借貸契約
      ，約定由被告公司向原告借款三十六萬六千元、八十五萬
      四千元，借款期間自九十八年一月七日起至同年四月七日
      止，到期將借款本金及應付款項一併清償，利息均按原告
      銀行公告之一年定期儲蓄存款機動利率加年率百分之四‧
      五六計算，按月計付，並隨機動利率變動調整，未按月支
      付利息或到期不履行，除按約定利率計付遲延利息外，逾
      期在六個月以內者，另按約定利率百分之十，逾期超過六
      個月部分，另按百分之二十加付違約金。
    ６被告公司於九十八年一月十二日再邀同被告庚○○、甲○○為連帶保證人，與原告訂立（卷第二十、二二頁）借貸
      契約，約定由被告公司向原告借款十二萬九千元、三十萬
      一千元，借款期間自九十八年一月十二日起至同年四月七
      日止，到期將借款本金及應付之款項一併清償，利息均按
      原告銀行公告之一年定期儲蓄存款機動利率加年率百分之
      四‧五六計算，按月計付，並隨機動利率變動調整，未按
      月支付利息或到期不履行，除按約定利率計付遲延利息外
      ，逾期在六個月以內者，另按約定利率百分之十，逾期超
      過六個月部分，另按百分之二十加付違約金。
    ７被告公司於九十八年二月十八日三度邀同被告庚○○、甲○○為連帶保證人，與原告訂立（卷第二三、二四頁）借
      貸契約，約定由被告公司向原告借款一百二十萬元、一百
      八十萬元，借款期間自九十八年二月十八日起至同年八月
      十八日止，到期將借款本金及應付之款項一併清償，利息
      均按原告銀行公告之基準利率加年率百分之一‧九一計算
      ，按月計付，並隨原告基準利率變動調整，未按月支付利
      息或到期不履行，除按約定利率計付遲延利息外，逾期在
      六個月以內者，另按約定利率百分之十，逾期超過六個月
      部分，另按百分之二十加付違約金。
    ８被告公司就九十八年一月七日所借得之二筆款項，僅清償
      部分，尚餘本金二十六萬四千七百三十七元、六十一萬七
      千七百一十九元未清償，其餘四筆本金債務全數未清償，
      合計被告公司尚積欠原告本金四百三十一萬二千四百五十
      六元，及自九十八年六月十九日起算之利息及自九十八年
      七月二十日起算之違約金；原告九十八年二月二十日公告
      之一年期定期儲蓄存款機動利率為百分之一‧一一，九十
      八年六月十五日公告之基準利率為百分之二‧五二（參見
      卷第一三四、一三五頁利率表）。
    ９原告於九十八年五月十九日下午二時三十分指派圓山分行
      經理劉達、副理鍾月美、員工黃麗玲，與訴外人萬泰商業
      銀行股份有限公司（以下簡稱萬泰商銀）、兆豐國際商業
      銀行股份有限公司（以下簡稱兆豐商銀）、渣打國際商業
      銀行股份有限公司（以下簡稱渣打銀行）指派之代表及被
      告公司、被告乙○○進行被告公司之「債權債務協商會議
      」，會議第四點討論案內容略為：「截至目前各債權銀
      行授信餘額為一銀圓山為四百七十三萬元‧‧‧請各銀行
      嗣後於九十八年六月二日前發函同意協商或不同意協商時
      ，同時申報最新之授信餘額。抒困期間為六個月，短期
      借款本金展延六個月（展延至九十八年十月七日），展延
      期間利息需按月繳納，屆期依各債權銀行原條件清償；中
      長期借款本金攤還寬限六個月，寬限期間利息按月繳納。
      ‧‧‧根據經濟部中小企業聯合輔導中心建議‧‧‧銀
      行團決議：‧‧‧在協商正式成立後三個月內提出償還計
      畫。原負責人及連帶保證人需於展期時繼續作保。‧‧
      ‧借戶表示希望各家銀行在利率方面能降低，以減輕負
      擔。銀行團決議：由各銀行各自申請。‧‧‧各債權銀
      行同意對債務人存款圈存部分先抵銷完畢，協商機制成立
      後不再圈存及單獨行使抵銷權‧‧‧各債權銀行同意借
      戶若能依協商會議決議履行，於協商機制成立後，對借、
      保人之一切資產不採取保全、強制執行或其他訴追程序‧
      ‧‧」（參見卷第七七、七八、一一０、一一一頁會議紀
      錄）。
  １０被告公司於九十八年六月四日發出（卷第七五、一二四頁
       ）函文予經濟部中小企業處及原告等債權銀行原告，載
      稱：「本公司於九十八年四月向經濟部中小企業處申請債
      務協商，經公司財務整體評估，實無法履行會議決議條件
      ，特發函聲明中止債務協商」，原告圓山分行乃於同年月
      十五日以（卷第七四、一二五頁）一圓山字第三十一號函
      予被告公司及各債權銀行，略載稱：「有關被告公司依『
      中華民國銀行公會會員自律性債權債務協商及制約機制』
      申請債務協商乙案，業經九十八年五月十九日、六月五日
      兩次會議，被告公司無法履行會議決議並於九十八年六月
      四日發函經濟部中小企業處聲明中止債務協商，爰本案協
      商不成立‧‧‧」。
（二）按稱保證者，謂當事人約定，一方於他方之債務人不履行
      債務時，由其代負履行責任之契約；保證債務，除契約另
      有訂定外，包含主債務之利息、違約金、損害賠償及其他
      從屬於主債務之負擔；保證人於債權人未就主債務人之財
      產強制執行而無效果前，對於債權人得拒絕清償；有左列
      各款情形之一者，保證人不得主張前條之權利：(一)保證人
      拋棄前條之權利者；數人保證同一債務者，除契約另有訂
      定外，應連帶負保證責任；就連續發生之債務為保證而未
      定有期間者，保證人得隨時通知債權人終止保證契約；前
      項情形，保證人對於通知到達債權人後所發生主債務人之
      債務，不負保證責任，民法第七百三十九條、第七百四十
      條、第七百四十五條、第七百四十六條、第七百四十八條
      、第七百五十四條定有明文。本件被告辛○○辯稱其無庸
      與被告公司連帶負清償之責，無非以其所簽立之保證書業
      經被告庚○○、甲○○、丙○○簽立之另紙保證書取代，
      及原告曾於九十八年五月十九日與被告公司協商，允許被
      告公司延展清償期六個月，但未徵得其同意為據，經查：
    １就連續發生之債務為保證而未定有期間者，保證人得隨時
      通知債權人終止保證契約；前項情形，保證人對於通知到
      達債權人後所發生主債務人之債務，不負保證責任，民法
      第七百五十四條規定甚明；惟解除權之行使，應向他方當
      事人以意思表示為之；第二百五十八條及第二百六十條之
      規定，於當事人依法律之規定終止契約者準用之，民法第
      二百五十八條第一項、第二百六十三條亦有明文規定。又
      保證人與債權人約定就債權人與主債務人間所生一定債之
      關係範圍內之不特定債務，預定最高限額，由保證人保證
      之契約，學說上稱為最高限額保證；此種保證契約如定有
      期間，在該期間內所生約定範圍內之債務，不逾最高限額
      者，均為保證契約效力所及，如未定期間，保證契約在未
      經保證人依民法第七百五十四條規定終止或有其他消滅原
      因以前，所生約定範圍內之債務，亦同；故在該保證契約
      有效期間內，已發生約定範圍內之債務，縱因清償或其他
      事由而減少或消滅，該保證契約依然有效，嗣後所生約定
      範圍內之債務，於不逾最高限額者，債權人仍得請求保證
      人履行保證責任，最高法院七十七年台上字第九四三號著
      有判例闡釋甚明。
    ２本件被告辛○○於九十四年四月二十五日與原告訂立之保
      證契約，係約定其向原告保證被告公司對原告所負之一切
      債務，以本金三千萬元為限額，願與被告公司連帶負全部
      償付之責任，前已述及，性質為民法第七百五十四條就連
      續發生之債務為保證之最高限額保證，且未定有期間，揆
      諸上揭判例、法條，被告辛○○固非不得隨時終止與該保
      證契約，但仍應以其曾合法向原告為終止契約之意思表示
      為前提，本件被告辛○○始終未能證明其曾向原告為終止
      保證契約之意思表示，其以原告嗣後另與被告庚○○、甲○○、丙○○個別訂立保證契約，遽指已取代（終止）其
      與原告間保證契約云云，所辯已難遽採。
    ３又自九十二年起迄今，被告公司之董事、監察人除本件被
      告庚○○、甲○○、乙○○、辛○○四人外，尚有廖英志
      （九十二年九月十四日前任董事長）、陳志雄（九十四年
      三月二十七日前任監察人）、劉志豪（九十二年九月十五
      日起至九十三年二月十八日止任董事長，九十三年二月十
      九日起至九十四年三月二十七日止任董事）、李麗琪、宋
      尚岳（均九十四年十二月二十二日起至九十六年十一月十
      三日止任監察人）、高長壽（九十六年十一月十四日起迄
      今任董事）、張清洋（九十六年十一月十四日起至九十八
      年二月二十二日止任監察人）、林明荻（九十八年二月二
      十三日起迄今任董事）、邱勢竣（九十八年二月二十三日
      起迄今任監察人）九人，至被告丙○○及同為保證人之訴
      外人壬○○則均未曾任被告公司之董事、監察人，此經本
      院職權查證屬實，有被告公司變更登記表在卷可考，足見
      本件保證契約之訂立，並非以保證人為被告公司之董事、
      監察人為要件，否則上開九名董事、監察人焉得以豁免任
      被告公司之連帶保證人，未曾任被告公司董事、監察人之
      被告丙○○、壬○○又何以竟擔任被告公司連帶保證人？
      被告辛○○辯稱其已非被告公司監察人，無意繼續任被告
      公司連帶保證人，即無庸負連帶保證人之責云云，亦無可
      採。
    ４次按就定有期限之債務為保證者，如債權人允許主債務人
      延期清償時，保證人除對於其延期已為同意外，不負保證
      責任，民法第七百五十五條亦有明定。本件原告固於九十
      八年五月十九日下午二時三十分派員與訴外人萬泰商銀、
      兆豐商銀、渣打銀行指派之代表及被告公司、被告乙○○
      進行被告公司「債權債務協商會議」，其中討論案第二點
      為：「抒困期間為六個月，短期借款本金展延六個月（
      展延至九十八年十月七日），展延期間利息需按月繳納，
      屆期依各債權銀行原條件清償；中長期借款本金攤還寬限
      六個月，寬限期間利息按月繳納」，惟：
    同日討論案第一點略為：「截至目前各債權銀行授信餘
      額為一銀圓山為四百七十三萬元‧‧‧請各銀行嗣後於九
      十八年六月二日前發函同意協商或不同意協商時，同時申
      報最新之授信餘額」，明載當日協商內容尚待嗣後各債權
      銀行發函表示是否同意。
    且討論案第五點內容略為：「銀行團決議：‧‧‧在協商
      正式成立後三個月內提出償還計畫」，第十點內容略為：
      「各債權銀行同意對債務人存款圈存部分先抵銷完畢，
      協商機制成立後不再圈存及單獨行使抵銷權‧‧‧」，第
      十二點內容略為：「各債權銀行同意借戶若能依協商會
      議決議履行，於協商機制成立後，對借、保人之一切資產
      不採取保全、強制執行或其他訴追程序‧‧‧」，亦咸以
      協商尚未成立為討論基礎。
    參諸討論案第六點為：「原負責人及連帶保證人需於展
      期時繼續作保」，而被告辛○○當庭陳稱就第六點內容並
      未達成合意，其並未同意於被告公司債務展期時繼續作保
      ；討論案第八點為：「借戶表示希望各家銀行在利率方
      面能降低，以減輕負擔。銀行團決議：由各銀行各自申請
      」，足見利息部分亦未確定，亦即討論案內書立之條件尚
      未經合意、確定，就協商後債務清償之條件、數額、利率
      等仍有諸多項目猶待雙方議定。
    被告公司復於九十八年六月四日發出（卷第七五、一二四
      頁）函文，表示「經公司財務整體評估，實無法履行會議
      決議條件，特發函聲明中止債務協商」等語，顯見被告公
      司亦認九十八年五月十九日會議當日僅係就該公司債務清
      償方案與原告等銀行進行磋商，並未議定，則原告並未於
      九十八年五月十九日下午二時三十分會議中，允許被告公
      司延期清償，堪以認定。
    ５原告既未於九十八年五月十九日下午二時三十分會議中，
      允許被告公司延期清償，被告辛○○復未能舉證證明原告
      曾另為允許被告公司延期清償之意思表示，則被告辛○○
      依民法第七百五十五條規定拒負保證責任，委無可採。
    ６被告辛○○所辯既要無可採，被告公司與原告訂立借貸契
      約，於九十八年一月七日、十二日、二月十八日向原告借
      款四百六十五萬元，被告庚○○、甲○○、乙○○、辛○○、丙○○均與原告訂立保證契約，約定就被告公司之借
      貸等債務，於三千萬元範圍內，負連帶清償之責，而被告
      公司並未依約清償上開金錢借貸債務，計至九十八年六月
      十九日止，尚積欠本金四百三十一萬二千四百五十六元，
      業如前述，則原告請求被告連帶如數清償，自屬有據。
五、從而，原告依兩造間借貸契約、保證契約請求被告連帶清償
    本金四百三十一萬二千四百五十六元，及按附表所示之金額
    、期間、利率計算之利息、違約金，洵屬有據，應予准許，
    但就被告公司九十八年二月十八日向原告所借用之三百萬元
    部分，雙方係約定利息按原告銀行公告之基準利率加年率百
    分之一‧九一計算，並隨原告基準利率變動調整，而九十八
    年六月十五日原告公告之基準利率為百分之二‧五二，有（
    卷第一三四頁）利率表可參，加年率百分之一‧九一，應為
    百分之四‧四三，原告請求按年利率百分之四‧四八計算利
    息，自屬有誤，該部份之請求，尚難准許，爰予駁回。
六、本件事證已臻明確，兩造其餘攻擊防禦方法及所提證據，於
    判決結果不生影響，爰不一一論列，併此敘明。
據上論結，本件原告之訴一部有理由、一部無理由，依民事訴訟
法第三百八十五條第一項前段、第七十九條、第八十五條第二項
，判決如主文。
中    華    民    國    99    年    2     月    26    日
                    民事第一庭  法  官  洪文慧
上列正本核與原本無異。
如不服本判決，得於判決送達之翌日起二十日內，以書狀敘述理
由，向本庭提起上訴。
中    華    民    國    99    年    2     月    26    日
                                書記官  林芝儀
附表：被告應連帶給付之利息、違約金
┌───────┬────────┬─────────┐
│本金（新臺幣）│    利   息     │    違  約  金    │
├───────┼────────┼─────────┤
│壹佰拾壹萬貳│自民國九十八年六│自民國九十八年七月│
│仟肆佰伍拾陸元│月十九日起至清償│二十日起至清償日止│
│              │日止，按週年利率│，逾期在六個月以內│
│              │百分之五‧六七計│者，按前開利率百分│
│              │算。            │之十，逾期超過六個│
│              │                │月部分，按前開利率│
│              │                │百分之二十計算。  │
├───────┼────────┼─────────┤
│佰萬元      │自民國九十八年六│自民國九十八年七月│
│              │月十九日起至清償│二十日起至清償日止│
│              │日止，按週年利率│，逾期在六個月以內│
│              │百分之四‧四三計│者，按前開利率百分│
│              │算。            │之十，逾期超過六個│
│              │                │月部分，按前開利率│
│              │                │百分之二十計算。  │
└───────┴────────┴─────────┘

司法院資訊處製作；財團法人民間司法改革基金會備份。
